最高法院刑事判決　　　　　　　　　 111年度台上字第4355號
上　訴　人　馮家閎


上列上訴人因違反槍砲彈藥刀械管制條例案件，不服臺灣高等法
院臺中分院中華民國111年7 月14日第二審判決（110年度上訴字
第2238號，起訴案號：臺灣臺中地方檢察署109年度偵字第13502
，22362號），提起上訴，本院判決如下：
    主  文
上訴駁回。
    理  由
一、按刑事訴訟法第377 條規定，上訴於第三審法院，非以判決
    違背法令為理由，不得為之。是提起第三審上訴，應以原判
    決違背法令為理由，係屬法定要件。如果上訴理由書狀並未
    依據卷內訴訟資料，具體指摘原判決不適用何種法則或如何
    適用不當，或所指摘原判決違法情事，顯與法律規定得為第
    三審上訴理由之違法情形，不相適合時，均應認其上訴為違
    背法律上之程式，予以駁回。至於原判決究竟有無違法，與
    上訴是否以違法為理由，係屬二事。
二、本件原判決以第一審判決所認定上訴人馮家閎有如第一審判
    決事實欄所載犯行，因而撤銷第一審判決所處之刑，改判宣
    處上訴人處有期徒刑3年6月，併科罰金新臺幣（下同）5 萬
    元，罰金如易服勞役，以1,000元折算1日。已敘述第一審判
    決之量刑違誤，應予撤銷改判之理由，從形式上觀察，尚無
    足以影響其判決結果之違背法令情事存在。
三、上訴人上訴意旨略以：㈠上訴人持有為警查獲之扣案非制式
    獵槍殺傷力不大，應有刑法第59條酌量減輕其刑規定之適用
    。原判決僅以上訴人一起持有之制式及非制式子彈數量非微
    為由，遽認上訴人無情輕法重之情形。惟槍砲彈藥刀械管制
    條例第12條第4項之持有子彈罪之法定本刑為處5年以下有期
    徒刑，不能據為論斷上訴人持有扣案非制式獵槍犯行，有無
    情堪憫恕之事由。原判決未適用上開酌量減輕其刑規定，有
    理由不備或理由矛盾之違誤。㈡扣案非制式獵槍之殺傷力與
    其他類型槍枝比較，尚非強大等情，為刑法第57條第9 款所
    定科刑輕重應斟酌之事項。原判決於科刑時未審酌上情，致
    量刑過重，有適用法則不當之違法云云。
四、惟查：
  ㈠刑法第59條所規定之酌量減輕其刑，必其犯罪另有特殊之原
    因、環境或背景，在客觀上足以引起一般之同情，且於法律
    上別無其他應減輕或得減輕其刑之事由，認即予以宣告法定
    最低度刑猶嫌過重者，始有其適用。而此規定之適用，事實
    審法院本屬有權斟酌決定，故未酌減其刑，既不違背法令，
    自不得執為提起第三審上訴之理由。
    原判決對上訴人於原審請求適用刑法第59條規定酌減其刑一
    節，業於理由中說明：以槍砲彈藥刀械管制條例規定各罪，
    本係基於所持有物品之危險考量而為之特別立法，自無徒以
    上訴人持有扣案非制式獵槍之動機係為防身、保護家人，以
    及未持以從事不法行為等情，即謂其足堪同情；又上訴人一
    併持有之子彈數量非微，難謂犯罪情狀輕微，難認有顯可憫
    恕之情形等旨，因認上訴人無依刑法第59條規定酌減其刑之
    餘地。已綜合考量各情而詳為敘明其論斷之理由，於法尚無
    不合。原判決未依上述規定酌量減輕其刑，不得任意指為違
    法。
  ㈡量刑係法院就繫屬個案犯罪之整體評價，乃事實審法院得依
    職權自由裁量之事項，故量刑判斷當否之準據，應就判決之
    整體觀察為綜合考量，苟其量刑已以行為人之責任為基礎，
    並斟酌刑法第57條各款所列情狀，在法定刑度內，酌量科刑
    ，無顯然失當或違反平等、比例及罪刑相當原則者，亦無偏
    執一端，致明顯失出失入情形，即不得任意指為違法。
    本件原判決以上訴人之責任為基礎，具體審酌刑法第57條所
    定科刑等一切情狀，適正行使其刑罰之裁量權，宣處上訴人
    有期徒刑3年6月，併科罰金5 萬元，客觀上並未逾越法定刑
    度，亦與罪刑相當原則無悖，難認有濫用其裁量權限之違法
    情形。至上訴意旨所指扣案非制式獵槍殺傷力較輕等情，已
    為原判決量刑所審酌，自不得執以指摘原判決量刑有適用法
    則不當之違法。又上訴意旨所指他案判決，量刑審酌之犯罪
    情節未盡相同，自不能比附援引，執為上訴第三審之適法理
    由。
五、本件上訴意旨，係對於原審酌量減輕其刑及量刑裁量職權之
    適法行使，徒以自己之說詞，漫事爭論，依首揭說明，與法
    律規定得為第三審上訴理由之違法情形不相適合。應認本件
    上訴為違背法律上之程式，予以駁回。
據上論結，應依刑事訴訟法第395條前段，判決如主文。
中    華    民    國   111    年    10    月    13    日
                  刑事第五庭審判長法  官  李  錦  樑  
                                  法  官  周  政  達  
                                  法  官  蘇  素  娥  
                                  法  官  錢  建  榮  
                                  法  官  林  婷  立  
本件正本證明與原本無異
                                  書記官
中    華    民    國   111    年    10    月    18    日